【裁判字號】    98,訴,22
【裁判日期】    990310
【裁判案由】    損害賠償
【裁判全文】
臺灣高等法院高雄分院民事判決            98年度訴字第22號
原      告  乙○○
訴訟代理人  丁○○
被      告  甲○○
            丙○○
上列當事人間請求損害賠償事件，原告於刑事訴訟（本院98年度
交上訴字第69號），提起附帶民事訴訟（本院98年度交附民字第
27 號 ），經本院刑事庭移送，本院於99年2 月24日言詞辯論終
結，茲判決如下：
    主  文
被告應連帶給付原告新台幣柒拾貳萬元及自民國九十八年十一月
二十四日起至清償日止，按週年利率百分之五計算之利息。
原告其餘之訴及假執行之聲請均駁回。
訴訟費用由被告負擔三分之一，餘由原告負擔。
    事 實 及 理 由
一、被告甲○○、丙○○經合法通知無正當理由而未到場，核無
    民事訴訟法第386 條各項情形，爰依原告聲請，由其一造辯
    論而為判決。
二、按訴狀送達後，原告不得將原訴變更或追加他訴。但被告同
    意，或擴張、減縮應受判決事項之聲明者，不在此限。民事
    訴訟法第255 條第1 項第1 、3 款分別訂有明文。原告起訴
    請求被告等應連帶給付新台幣（下同）2,331,027 元及自起
    訴狀繕本送達翌日起至清償日止，按年息5%計算之利息；嗣
    減縮為被告等應連帶給付220 萬元，及自附帶民事起訴狀繕
    本最後送達翌日（98年11月24日）起至清償日止，按年息5%
    計算之利息，依上規定，應予准許。
三、原告起訴主張：(一)被告甲○○未取得駕駛執照，於97年12月
    25日16時許駕駛被告丙○○所有車號E4-3539 號自用小客車
    沿屏東縣長治鄉○○路由西往東方向行駛，迨於同日17時許
    途經該路段159 號附近與產業道路交岔路口處，適原告駕駛
    車號K2-3038 號自小貨車沿上開產業道路由南往北方向行駛
    至上開交岔路口處，而被告甲○○應注意該路段速限為60公
    里且行駛時應注意車前狀況並隨時採取必要之安全措施，又
    依天候晴，日間自然光線，柏油路面乾燥無缺陷，無障物
    ，視距良好等路況，並無不能注意之情事，竟以超過60～70
    公里以上之時速復未注意車前狀況，貿然通過上開交岔路口
    ，致被告甲○○所駕自小客車頭不慎撞擊原告所駕自小貨車
    左側車門，因而原告受有創傷性硬膜下腔出血，顱內出血、
    蜘蛛膜下腔出血，顱內骨折、頸椎第4 ～5 節錯位，頸椎第
    2 ～6 節椎間盤突出，頭皮撕裂傷（15公分×2.1 公分）多
    處擦傷，低血溶性休克等傷害，原告已被鑑定為永久中度殘
    障，身體右半側無法使力，無法提重物，吃飯、洗澡、上
    所都需人攙扶。(二)按「因故意或過失不法侵害他人權利者，
    負損害賠償責任．．．」「不法侵害他人之身體健康者．．
    ．被害人雖非財產上之損害亦得請求賠相當之金額」民法第
    184 條第1 項前段、第195 條第1 項定有明文。(三)被告甲○
    ○未領有汽車執照，被告丙○○明知被告甲○○無駕照仍將
    其所有車號E4-3539 號自小客車交被告甲○○駕駛，因而肇
    事，被告丙○○依上開判例與有過失，原告所受之上開損害
    依民法第185 條第1 項前段，被告丙○○自應連帶負損害賠
    償責任。(四)原告因本件車禍受傷，在屏東基督教醫院救治期
    間請特別護士看護，共花看護費20萬元，有證明書一紙可證
    ，被告應連帶賠償。又原告原本係健康之人，車禍後身體多
    處受傷，現須靠八角拐杖才能行走，行動非常不便，日後痊
    癒，每遇刮風下雨，受傷處必會疼痛，精神痛苦異常，爰請
    求被告給付精神慰藉金200 萬元等情，為此提起本件訴訟，
    訴之聲明：(一)被告等應連帶給付原告220 萬元及自起訴繕本
    最後送達翌日起至清償日止，按年息5%計算之利息。(二)願供
    擔保請准宣告假執行。
四、原告主張被告甲○○未考領駕駛執照，於97年12月25日16時
    許駕駛被告丙○○所有車號E4-3539 號自用小客車沿屏東縣
    長治鄉○○路由西往東方向行駛，迨於同日17時許途經該路
    段159 號附近與產業道路交岔路口處，適原告駕駛車號K2-3
    038 號自小貨車沿上開產業道路由南往北方向行駛至上開交
    岔路口處，而被告甲○○應注意該路段速限為60公里且行駛
    時應注意車前狀況並隨時採取必要之安全措施，又依天候晴
    ，日間自然光線，柏油路面乾燥無缺陷，無障物，視距良
    好等路況，並無不能注意之情事，竟以超過60～70公里以上
    之時速復未注意車前狀況，貿然通過上開交岔路口，致被告
    甲○○所駕自小客車頭不慎撞擊原告所駕自小貨車左側車門
    ，因而原告受有創傷性硬膜下腔出血，顱內出血、蜘蛛膜下
    腔出血，顱內骨折、頸椎第4 ～5 節錯位，頸椎第2 ～6 節
    椎間盤突出，頭皮撕裂傷（15公分×2.1 公分）多處擦傷，
    低血溶性休克等傷害，案經原告訴由屏東縣警察局屏東分局
    由屏東地檢署起訴，經屏東地方法院98年度交訴字第53號判
    處罪刑，且經本院98年度交上訴字第69號判決上訴駁回在案
    ，有上開刑事案卷影本附卷可稽，原告主張被告甲○○無駕
    駛執照駕車，違規超速過失肇事傷害，堪信為真實。
五、惟按車輛行至無號誌之交岔路口，支線道車應暫停讓幹線道
    車先行，道路交通安全規則第102 條第1 項第2 款定有明文
    。查被告甲○○駕車沿屏東縣長治鄉○○路由西往東行駛，
    係行駛於幹道線，而原告係駕駛自小貨車從產業道路由南往
    北方向行駛至交岔路口處，而發生二車相撞，而原告駕車行
    駛產業道路係支線道，此為原告所不爭執，且有道路交通事
    故現場圖附於屏東縣警察局屏東分局刑事案件偵查卷可稽，
    依上開規定原告車輛行至交岔路口，原告為支線道車未讓幹
    道線之被告車先行，原告就本件車禍亦應負過失責任。本院
    酌被告為無駕駛執照而駕駛汽車及行車路段限速為60公里
    ，而竟以超過60-70 公里之時速行駛，其過失責任較重，應
    負百分之60過失，而原告過失責任稍輕應負百分之40過失。
六、按「違反保護他人之法律，致生損害於他人者負損害賠償責
    任」、「數人共同不法侵害他人權利者連帶負損害賠償責任
    ……」民法第184 條第2 項、第185 條第1 項前段分別定有
    明文。又按「明知加害人未領有駕駛執照仍將自小客車交其
    駕駛，顯違道路交通管理條例第21條第1 項第1 款、第28條
    之規定，亦即違反保護他人之法律，應推定其有過失」最高
    法院著有67年台上字第2111號判例可資參照。
七、被告甲○○未領有汽車執照，被告丙○○明知被告甲○○無
    駕照仍將其所有車號E4-3539 號自小客車交被告甲○○駕駛
    ，因而肇事，被告丙○○依上開判例與有過失，原告所受之
    上開損害依民法第185 條第1 項前段，被告丙○○自應連帶
    負損害賠償責任。
八、按「因故意或過失不法侵害他人權利者，負損害賠償責任…
    …」「不法侵害他人之身體健康者……被害人雖非財產上之
    損害亦得請求賠相當之金額」民法第184 條第1 項前段、第
    195條第1項定有明文。被告等自應連帶賠償原告損害。
九、原告主張因本件車禍受有損害，被告二人應負連帶賠償責任
    ，茲分述如下：
  (一)看護費：原告因車禍受傷於屏東基督教醫院救治期間雇請特
    別護士看護，共花看護費20萬元，有證明書一紙可證，被告
    丙○○亦不爭執，堪信為實在。惟本件車禍被告負60% 過失
    責任，則被告二人應連帶賠償原告看護費之損害為12萬元，
    此部分原告之請求為合理，應予准許，逾此部分之請求則非
    正當，應予駁回。
  (二)精神慰藉金：原告主張其本係健康之人，車禍後身體多處受
    傷，現須靠八角拐杖才能行走，行動非常不便，日後痊癒，
    每遇刮風下雨，受傷處必會疼痛，現在身體右半側無法使力
    ，吃飯、洗澡上廁所都需要人攙扶，已被鑑定為永久中度殘
    障，有殘障手冊可證，原告因本件車禍受傷致殘，精神痛苦
    異常為此請求被告應連帶給付精神慰藉金200 萬元。經查原
    告因車禍受傷已被鑑定為永久中度殘障，此有殘障手冊影本
    附卷可資佐證，本院審酌原告受傷殘障之痛苦，及原告之教
    育為國小畢業，被告甲○○高職肆業，被告丙○○高中畢業
    ，以及原告有房屋土地及汽車財產總額為4,831,400 元，有
    稅務電子閘門財產所得調件明細表可稽，被告甲○○無財產
    所得，被告丙○○僅有三陽機車一部，無其他財產，現在超
    商工作月薪18,000元，亦有財產所得調件明細表附卷可證，
    應認原告之精神慰藉金以100 萬元為適當，惟本件車禍過失
    被告應負60% ，原告過失40% ，則原告得請求精神慰藉金為
    60萬元，於此部分之請求為合理，應予准許，逾此部份之請
    求為不合理，應予駁回。
    綜上所述被告應連帶賠償原告看護費12萬元及精神慰藉金60
    萬元，合計為72萬元及自起訴狀繕本最後送達之翌日即98年
    11月24日起至清償日止之遲延利息。
十、從而原告依侵權行為損害賠償法律關係請求被告連帶給付，
    其於72萬元及自98年11月24日起按週年利率5 ％計算之利息
    為正當，應予准許，逾此部分之請求為無理由，應予駁回。
    又本件被告敗訴部分未逾150 萬元，不得上訴第三審，其假
    執行之聲請，即非適當，應予駁回。
、據上論結本件原告之訴一部有理由，一部無理由，依民事訴
    訟法第463 條、第385 條第1 項前段、第79條、第85條第2
    項判決如主文。
中    華    民    國    99    年    3     月    10    日
                              民事第四庭
                                  審判長法官  蔡文貴
                                  法      官  黃科瑜
                                  法      官  謝靜雯
以上正本證明與原本無異。
本件判決不得上訴。
中    華    民    國    99    年    3     月    11    日
                                  書  記  官  張寶花

司法院資訊處製作；財團法人民間司法改革基金會備份。
